臺灣板橋地方法院刑事裁定　　　　　　　　　　　　　九十三年度聲判字第五七號
　　聲　請　人　丙○○　三十二.
　　　　　　　　丁○○　三十四.
　　右　貳　人
　　共同代理人　己○○　律師
　　　　　　　　乙○○　律師
　　被　　　告　甲○○
　　 　　　　 　戊○○
　　　　　　　　庚○○
右列聲請人因被告等涉嫌恐嚇案件，不服臺灣高等法院檢察署檢察長中華民國九十三
年六月十六日，九十三年度上聲議字第二二一九號駁回聲請再議之處分〔原不起訴處
分案號：臺灣板橋地方法院檢察署九十二年度偵字第二０六五五號〕，聲請交付審判
，本院裁定如左：
    主  文
聲請駁回。
    理  由
壹、按告訴人不服上級法院檢察署檢察長或檢察總長認再議為無理由而駁回之處分者
    ，得於接受處分書後十日內委任律師提出理由狀，向該管第一審法院聲請交付審
    判；法院認為交付審判之聲請不合法或無理由者，應駁回之，刑事訴訟法第二百
    五十八條之一及第二百五十八條之三第二項前段分別定有明文。
貳、聲請意旨如附件刑事聲請交付審判狀所載〔如附件〕。
參、按刑事訴訟法第二百五十八條之一規定告訴人得向法院聲請交付審判，係對於「
    檢察官不起訴或緩起訴裁量權」制衡之一種外部監督機制，法院僅就檢察官所為
    不起訴或緩起訴之處分是否正確加以審查，以防止檢察機關濫權，依此立法精神
    ，同法第二百五十八條之三第三項規定法院審查聲請交付審判案件時「得為必要
    之調查」，其調查證據之範圍，自應以偵查中曾顯現之證據為限；而同法第二百
    六十條對於不起訴處分已確定或緩起訴處分期滿未經撤銷者得再行起訴之規定，
    其立法理由說明該條所謂不起訴處分已確定者，包括「聲請法院交付審判復經駁
    回者」之情形在內，是前述「得為必要之調查」，其調查證據範圍，更應以偵查
    中曾顯現之證據為限，不得就告訴人新提出之證據再為調查，亦不得蒐集偵查卷
    以外之證據，否則，將與刑事訴訟法第二百六十條之再行起訴規定，混淆不清，
    亦將使法院僭越檢察官之職權，而有回復「糾問制度」之虞；且法院裁定交付審
    判，即如同檢察官提起公訴使案件進入審判程序，是法院裁定交付審判之前提，
    必須偵查卷內所存證據已符合刑事訴訟法第二百五十一條第一項規定「足認被告
    有犯罪嫌疑」而檢察官應提起公訴之情形，亦即該案件已經跨越起訴門檻，否則
    ，縱或法院對於檢察官所認定之基礎事實有不同之判斷，但如該案件仍須另行蒐
    證偵查始能判斷應否交付審判者，因交付審判審查制度並無如同再議救濟制度得
    為發回原檢察官續行偵查之設計，法院仍應依同法第二百五十八條之三第二項前
    段之規定，以聲請無理由而裁定駁回。
肆、本件原告訴意旨略以：被告庚○○與告訴人丙○○於民國〔下同〕八十八年二月
    十日，共同投資位於臺北縣五股工業區○○○路八十巷二號之超允食品有限公司
    〔下稱超允公司〕，被告甲○○為超允公司員工；因被告庚○○與告訴人丙○○
    經營理念不合，被告庚○○與甲○○，竟基於恐嚇之概括犯意聯絡，連續於〔一
    〕九十一年六月初，分別當面及以電話聯絡，要告訴人丙○○、丁○○交出超允
    公司之存摺、印章等物，並以「若不交出，後果將不堪設想」等語，恫嚇告訴人
    丙○○、丁○○，使丙○○、丁○○心生畏懼。〔二〕九十一年七月十四日一時
    三十分許，由被告甲○○與庚○○，教唆參名姓名、年籍不詳之男子，在超允公
    司前，於告訴人丁○○將駕駛自用小客車離開超允公司之際，該參名男子即要求
    告訴人丁○○開車門，致告訴人丁○○心生畏懼旋即開車離去。〔三〕九十一年
    六月十日十時許、同年六月十二日十二時三十分許、同年六月十九日十時許、同
    年七月二十二日二十三時六分許、同年八月三十日十五時四十五分許，由被告庚○○、被告甲○○教唆被告戊○○，夥同數名姓名、年籍不詳之男子，至超允公
    司處，以「若不交出超允公司大小章、存摺、支票、營利事業登記證等物，就要
    砸公司，並且對你不利。」等語，恫嚇告訴人丙○○，使告訴人丙○○心生畏懼
    。因認被告甲○○、戊○○、庚○○涉犯刑法第三百零五條之恐嚇犯嫌。
伍、經調閱本案偵查卷宗〔臺灣板橋地方法院檢察署九十二年度核退字第七六一三號
    、九十二年度偵字第一八七六六號、九十二年度偵字第二０六五五號、九十三年
    度聲他字第七三八號、九十一年度偵字第一四七四一號、臺灣高等法院檢察署九
    十三年度上聲議字第二二一九號等卷〕，核閱後，認本件聲請交付審判為無理由
    ，茲析述如后：
    一、遍查右列卷證，本案曾於偵查中顯現之證據，有：〔一〕告訴人丙○○、丁○○之指訴。〔二〕證人俞忠義之結證〔參見九十二年度偵字第二０六五五
        號卷第九頁背面〕。〔三〕九十一年八月三十日現場監視錄影帶翻拍之相片
        〔附九十二年度偵字第二０六五五號卷第二三頁至第二七頁〕。〔四〕檢察
        事務官當庭勘驗現場監視錄影帶〔參見九十二年度偵字第二０六五五號卷第
        三０頁至第三二頁〕等。
    二、按「告訴人之告訴，係以使被告受刑事訴追為目的，是其陳述是否與事實相
        符，仍應調查其他證據以資審認。」，最高法院五十二年度台上字第一三０
        ０號判例意旨揭示甚明。查：
        〔一〕證人俞忠義於偵查時結證全文係：「〔九十二年六月五日〕當天我駕
              駛六Ｃ─九五五三號『承允』公司之貨車，『超允』公司之貨車司機
              羅玉龍及該車車上另一名男子，持鐵棒敲打我駕駛之貨車，兩車互相
              追逐，並罵三字經『幹』、『幹你娘』」〔參見九十二年度偵字第二
              ０六五五號卷第九頁背面〕。析索之，證人俞忠義結證上情，係指「
              九十『二』年六月五日」當天有上揭事實，斯與告訴意旨指訴被告等
              人於「九十『一』」年間涉嫌恐嚇之事實，無證據上之關連性，執證
              人俞忠義結證上情，不足以認告訴人指訴情節與事實相符。
        〔二〕九十一年八月三十日現場監視錄影帶翻拍之相片〔附九十二年度偵字
              第二０六五五號卷第二三頁至第二七頁〕係負載「九十一年八月三十
              日」下午三時四十六分起至四時七分之現場影像。但相片之畫面過小
              ，致難以辨識畫面中人究為何人，抑且，上開相片並未同時負載「音
              訊」，此有上引相片足參，何從據之率斷「九十一年八月三十日十五
              時四十五分許，由被告庚○○、被告甲○○教唆被告戊○○，夥同數
              名姓名、年籍不詳之男子，至超允公司處，以『若不交出超允公司大
              小章、存摺、支票、營利事業登證等物，就要砸公司，並且對你不利
              。』？
        〔三〕檢察事務官當庭勘驗現場監視錄影帶〔參見九十二年度偵字第二０六
              五五號卷第三０頁至第三二頁〕，係負載「九十一年七月二十二日」
              、「九十一年八月三十日」之現場影像，勘驗結果既未見畫面中人有
              何恐嚇之肢體動作，亦因監視器畫面本未有錄音功能，致聽不到案發
              當時畫面中人之『對話』〔參見九十二年度偵字第二０六五五號卷第
              三十一頁〕。據之，顯亦不能認告訴人指訴「被告於九十一年七月二
              十二日二十三時六分許、同年八月三十日十五時四十五分許，由被告
              庚○○、被告甲○○教唆被告戊○○，夥同數名姓名、年籍不詳之男
              子，至超允公司處，以「若不交出超允公司大小章、存摺、支票、營
              利事業登記證等物，就要砸公司，並且對你不利。」等情與事實相符
              。
        〔四〕告訴意旨另指訴被告等人涉嫌於「九十一年六月初」、「九十一年七
              月十四日一時三十分許」、「九十一年六月十日十時許」、「同年六
              月十二日十二時三十分許」、「同年六月十九日十時許」為恐嚇犯行
              ，惟偵查卷中，未顯現何種積極確切之事證以供審酌告訴人之指訴是
              否與事實相符，自應為有利於被告之認定。
    三、綜前所述，據本案於偵查中顯現之證據，不能認告訴人指訴情節與事實相符，
        臺灣板橋地方法院檢察署檢察官將本案處分不起訴、臺灣高等法院檢察署檢
        察長駁回聲請再議之處分，經核認事用法均無不當。
陸、就聲請人聲請交付審判所持之理由，說明如后：
    一、按「認定犯罪事實應依證據，為刑事訴訟法所明定，故被告否認犯罪事實所
        持之辯解，縱屬不能成立，仍非有積極證據足以證明其犯罪行為，不能遽為
        有罪之認定。」，最高法院三十年上字第一八三一號判例意旨揭示甚明。聲
        請交付審判之理由二─〔一〕、〔二〕所述情節〔見附件〕，充其量僅能認
        被告否認犯罪所持辯解不能成立，按諸上引判例意旨，非有積極證據足以證
        明其犯罪行為，不能遽為有罪之認定。
    二、九十三年三月二十二日檢察事務官曾詢問告訴代理人「尚可提供其他證據？
        」，獲覆「須再查。」〔參見九十二年度偵字第二０六五五號卷第二一頁背
        面〕，未見有何聲請「傳訊證人俞忠義」之紀錄。聲請人雖主張聲請傳訊證
        人俞忠義足以證明所訴被告「九十一年七月二十二日」涉嫌恐嚇之事實，但
        既未再傳訊證人吳忠義，即屬未於偵查中顯見之證據，不能據是項未顯現之
        證據泛論告訴意旨與事實相符。
    三、臺灣高等法院檢察署檢察長認證人俞忠義於偵查中到庭結證情節不足以證明
        本案之待證事實，係以證人俞忠義係結證「九十『二』年六月五日」當天有
        前揭事實，斯與告訴意旨指訴被告等人於「九十『一』」年間涉嫌恐嚇之事
        實，無證據上之關連性，是於處分書闡明「俞某復未當庭述及被告等於九十
        一年七月二十二日有恫嚇行為」，此有處分書足參；至臺灣高等法院檢察署
        檢察長於處分書內所述：丙○○與俞忠義均因涉犯侵占罪嫌，經公訴人提起
        公訴，難期俞某能為客觀之證言等語，係因聲請人聲請再議時指摘原檢察官
        未再傳訊證人俞忠義〔參見刑事聲請再議狀二─〔三〕節所述〕，臺灣高等
        法院檢察署檢察長，以是項理由，認無再行傳訊證人俞忠義之必要。聲請人
        於聲請交付審判狀二─〔三〕節指摘情節，似有誤會。兼因交付審判審查制
        度並無如同再議救濟制度得為發回原檢察官續行偵查之設計，法院仍應依同
        法第二百五十八條之三第二項前段之規定，以聲請無理由而裁定駁回。
    四、聲請人另謂將再提出「證據清單」。但，本案於偵查中曾顯現之證據方法，
        業臚列於前，縱聲請人於聲請交付審判時，再提出「證據清單」，亦屬聲請
        人於聲請交付審判時「新提出之證據方法」，本院即不得就告訴人新提出之
        證據再為調查，亦不得蒐集偵查卷以外之證據，庶免與刑事訴訟法第二百六
        十條之再行起訴規定，混淆不清，兼免法院僭越檢察官之職權，而回復「糾
        問制度」。
柒、綜合本案於偵查時已現之右開證據，不能認被告涉恐嚇犯嫌，原檢察官將被告處
    分不起訴、臺灣高等法院檢察署檢察長駁回聲請再議之處分，經核並無違誤，本
    件聲請交付審判為無理由，應予駁回。
捌、依刑事訴訟法第二百五十八條之三第二項前段，裁定如主文。
中      華      民      國      九十三      年      七    月  二十七    日
                              臺灣板橋地方法院刑事第七庭
                                  審判長法  官    鄭水銓
                                        法  官    侯志融
                                        法  官    陳福來
右正本證明與原本無異。
不得抗告。
                                        書記官    林兆嘉
中      華      民      國      九十三      年      七    月  二十八    日
